【裁判字號】    98,上訴,1216
【裁判日期】    981230
【裁判案由】    違反槍砲彈藥刀械管制條例
【裁判全文】
臺灣高等法院臺南分院刑事判決        98年度上訴字第1216號
上  訴  人  臺灣臺南地方法院檢察署檢察官
被      告  甲○○
選任辯護人  徐美玉律師
            黃紹文律師
            黃溫信律師
上列上訴人因被告違反槍砲彈藥刀械管制條例案件，不服臺灣臺
南地方法院九十八年度訴字第一０一二號中華民國九十八年十月
二十八日第一審判決（起訴案號：臺灣臺南地方法院檢察署九十
八年度偵字第七五一八號），提起上訴，本院判決如下：
    主  文
原判決撤銷。
甲○○未經許可，持有可發射子彈具有殺傷力之槍枝，處有期徒
刑壹年陸月，併科罰金新臺幣捌萬元，罰金如易服勞役，以新臺
幣壹仟元折算壹日。緩刑貳年，緩刑期間付保護管束，並應向公
庫支付新臺幣伍萬元，暨依執行檢察官之命令，向指定之政府機
關、政府機構、行政法人、社區或其他符合公益目的之機構或團
體，提供貳佰小時之義務勞務。扣案可發射子彈具有殺傷力之槍
枝壹把（槍枝管制編號0000000000號，含彈匣壹個）
，沒收。
    事  實
一、甲○○明知非經主管機關許可，不得持有可發射子彈具有殺
    傷力之槍枝及子彈，竟仍基於持有具殺傷力槍枝、子彈之犯
    意，於民國九十八年二月七日，在位於臺南縣西港鄉○○街
    十五巷五十四號之「聖王會」處，收受真實姓名年籍不詳綽
    號阿山之成年男子所交付，具殺傷力之仿ＢＥＲＥＴＴＡ廠
    Ｍ九型半自動槍枝改造之槍枝（槍枝管制編號000000
    0000）一把（含彈匣一個）、及具有殺傷力之子彈六顆
    （口徑八點九＋０點五mm）後，將之放置於臺南縣西港鄉檨
    林村三合寮一之十號，自斯時起未經許可而持有上開槍枝及
    子彈，並於九十八年四月十三日上午六時許，攜帶上開槍、
    彈，駕駛車號Ｊ三─一六八二號自小客車搭載不知情之曾詠
    瑋，至謝祈武所有坐落臺南縣西港鄉○○村○○段六四四號
    之農地試射子彈四顆，其中一顆擊中謝祈武所有之電錶，致
    使上開電表喪失其功能至不堪使用（涉嫌毀損部分未據告訴
    ）。嗣因甲○○良心不安，於九十八年五月十四日下午二時
    三十分許，在未被有偵查權之公務員或機關發覺其上述持有
    可發射子彈具有殺傷力之槍枝及子彈之犯行前，即主動前往
    臺南縣警察局佳里分局，向在場之警員坦承上揭持有可發射
    子彈具有殺傷力之槍枝及子彈犯行，並表示接受裁判之意主
    動報繳其持有之全部槍枝一支及子彈二顆，因而查獲上情。
二、案經臺南縣警察局佳里分局報請臺灣臺南地方法院檢察署檢
    察官偵查起訴。
    理  由
一、按被告以外之人於審判外之陳述，經當事人於審判程序同意
    作為證據，法院審酌該言詞陳述或書面陳述作成時之情況，
    認為適當者，亦得為證據，刑事訴訟法第一百五十九條之五
    第一項項定有明文。查被告甲○○於原審及本院審理時，對
    檢察官所提出引用之供述及非供述證據之證據能力並不爭執
    （見原審卷第十六頁、本院卷第００頁），且本院依卷內資
    料審酌該供述及非供述證據作成時之情況，認為並未有何違
    背法律或其他相關規定之情事，而應認為適當，復經本院於
    審判期日就上開證據依法進行調查、辯論，是依刑事訴訟法
    第一百五十九條之五第一項之規定，本院自得引為判決參考
    之依據，依法應有證據能力，先予敘明。
二、訊據被告甲○○對於上述持有槍枝、子彈之犯行，迭於警詢
    及偵、審中坦承不諱（見警卷第一至五頁、偵查卷第十、十
    一、十六頁；原審卷第十五、四十九、六十一頁；本院卷第
    五二頁），核與證人曾詠瑋於警詢及偵訊中證述在前開農地
    聽聞被告開槍之聲音相符（見警卷第十一至十三頁、偵卷第
    十五至十六頁）；亦與證人謝祈武、蔡錦德於警詢陳稱在上
    述不鏽鋼所製之電錶箱發現二個彈孔及一個彈頭之情吻合（
    見警卷第六頁至第十頁）；此外，並有臺南縣警察局佳里分
    局搜索扣押筆錄及扣押物品目錄表（見警卷第十四頁至第十
    七頁）及改造槍枝一把、子彈二顆、彈頭一顆扣案可資佐證
    。又前開扣案槍枝、子彈、彈頭經送請內政部警政署刑事警
    察局以性能檢驗法、檢視法、比對顯微鏡法鑑驗結果，認為
    ：
    (一)該送鑑彈頭一顆，係已擊發直徑八點九ＭＭ之非制式金屬
    彈頭；(二)送鑑手槍一把（槍枝管制編號000000000
    0號）係改造手槍，由仿ＢＥＲＥＴＴＡ廠Ｍ九型半自動槍
    枝，換裝土造金屬槍管而成，擊發功能正常，可供擊發適用
    子彈使用，認具殺傷力；(三)送鑑子彈二顆，係非制式子彈
    ，由金屬彈殼組合直徑八點九＋０點五ＭＭ金屬彈頭而成，
    經試射，可擊發，認具殺傷力，亦有內政部警政署刑事警察
    局九十八年七月一日刑鑑字第０九八００七五六五四號槍彈
    鑑定書一件附卷可稽（見偵查卷第二十八至二十九頁），足
    見被告持用之本件扣案槍枝及子彈，均具有殺傷力，被告甲
    ○○上開自白核與事實相符，應可採信。從而，被告甲○○
    持有具有殺傷力之改造槍枝及子彈犯行，事證明確，堪以認
    定。
三、又被告甲○○於警詢時即供承其係於九十八年四月十三日上
    午六時許在謝祈武所有坐落臺南縣西港鄉○○村○○段六四
    四號之農地持上開槍枝試射，核與證人曾詠瑋證述聽聞被告
    持槍射擊之日期相符，且證人謝祈武與蔡錦德均證稱發現電
    錶箱內有彈頭之日期為九十八年四月十三日下午三時許，故
    檢察官起訴書記載被告試射槍枝之日期為九十八年五月  十
    四日下午二時三十分許，顯係誤載，此部分已經公訴檢察官
    於本院準備程序時更正（見原審卷十六頁），附此敘明。
四、核被告所為，係違反槍砲彈藥刀械管制條例第八條第四項未
    經許可持有可發射子彈具有殺傷力之改造手槍罪、同條例第
    十二條第四項未經許可持有子彈罪。被告同時持有改造手槍
    及子彈之行為，屬一行為觸犯數罪名之想像競合犯，應依刑
    法第五十五條規定，從一重依持有改造手槍罪處斷。被告於
    有偵查權之機關及人員未經發覺持有槍彈犯罪前，攜帶上開
    改造手槍一枝及子彈二顆自首，承認持有槍彈犯行而接受裁
    判，有證人即臺南縣警察局佳里分局員警謝豐源於本院具結
    證述：被害人報案後伊等去調閱案發地點附近的監視錄影器
    ，錄影畫面顯示是一個男子年輕人在射擊，伊等查詢車籍後
    ，認為可能是被告甲○○或其哥哥涉案，而被告與其哥哥的
    身材都差不多，都是瘦瘦高高的，故仍無法自該錄影畫面辨
    識究係被告或其哥哥涉案，後來甲○○自己攜帶槍彈到偵查
    隊，在為甲○○製作警詢筆錄前，都無法確定是甲○○涉案
    等語在卷可稽(見原審卷第五十一至五十四頁)，是被告於本
    案符合刑法第六十二條前段所示自首之規定，且報繳其持有
    之全部槍彈應依槍砲彈藥刀械管制條例第十八條第一項前段
    之規定，減輕其刑。
五、原審以被告罪證明確，予以論罪科刑，固非無見，惟查：判
    決不適用法則或適用不當者，為違背法令，刑事訴訟法第三
    百七十八條、第三百七十九條第十四款分別定有明文。原判
    決主文欄載明「被告應向公庫支付新臺幣五萬元」，惟遍查
    理由欄內，並無隻字片語敘及此節，且論罪法條亦漏引刑法
    第七十四條第二項第四款，顯有判決不載理由及不適用法則
    之違背法令事由。上訴意旨指摘原判決此部分不當，為有理
    由，自應由本院予以撤銷改判；並審酌被告明知具殺傷力之
    改造槍枝、子彈，為違禁物，竟仍非法持有之，危及社會治
    安，惟被告並無任何前科，素行良好，有臺灣高等法院被告
    前案紀錄表附卷可考，其持有本件槍枝、子彈時間尚短，又
    未持以犯案，且主動向員警自首犯行，態度良好等一切情狀
    ，量處如主文第二項所示之刑，並就罰金部分諭知易服勞役
    之折算標準。復以被告未曾因犯罪受刑之宣告，有前述前案
    紀錄表可憑，其因一己喜好把玩槍枝，一時失慮，致罹刑典
    ，經此偵查及審判程序，應知警惕，信無再犯之虞，本院認
    前揭所宣告之刑，以暫不執行為適當，爰併諭知緩刑二年，
    以勵自新。另為使被告於緩刑期內受充分之教化與輔導，預
    防其再度犯罪，而確實達成緩刑之目的，並宣告於緩刑期內
    應向公庫支付五萬元暨依執行檢察官之命令，向指定之政府
    機關、政府機構、行政法人、社區或其他符合公益目的之機
    構或團體，提供二百小時之義務勞務。併依刑法第九十三條
    第一項第二款之規定，諭知於緩刑期內併付保護管束。被告
    行為後，刑法第七十四條條於九十八年六月十日修正公布，
    將原本被告提供義務勞務之對象為「公益團體、地方自治團
    體或社區」，變更為「政府機關、政府機構、行政法人、社
    區或其他符合公益目的之機構或團體」，並自九十八年九月
    一日施行，而參照最高法院九十五年第八次刑事庭會議意旨
    揭示：犯罪在新法施行前，新法施行後，緩刑之宣告，應適
    用新法第七十四條規定之原則，本案即應逕適用修正後之新
    法第七十四條規定，無新舊法比較問題。扣案之仿ＢＥＲＥ
    ＴＴＡ廠Ｍ九型半自動槍枝改造之槍枝一把（槍枝管制編號
    0000000000，含彈匣一個），乃違禁物，應依刑
    法第三十八條第一項第一款規定，宣告沒收。另經被告射擊
    之子彈四顆，及內政部警政署刑事警察局試射之非制式子彈
    二顆，因擊發後已無殺傷力，非屬違禁物，均無庸宣告沒收
    ，附此敘明。
四、據上論斷，應依刑事訴訟法第三百六十九條第一項前段、第
    三百六十四條、第二百九十九條第一項前段、槍砲彈藥刀械
    管制條例第八條第四項、第十二條第四項、第十八條第一項
    前段，刑法第十一條前段、第五十五條、第四十二條第三項
    前段、第七十四條第一項第一款、第二項第四款、第五款、
    第九十三條第一項、第三十八條第一項第一款，判決如主文
    。
本案經檢察官謝錫和到庭執行職務。
中    華    民    國    98    年    12    月    30    日
                  刑事第二庭    審判長法  官  葉居正
                                      法  官  洪碧雀
                                      法  官  陳春長
以上正本證明與原本無異。
如不服本判決應於收受送達後10日內向本院提出上訴書狀，其未
敘述上訴理由者，並得於提起上訴後10日內向本院補提理由書（
均須按他造當事人之人數附繕本）「切勿逕送上級法院」。
                                      書記官  尤乃玉
中    華    民    國    98    年    12    月    30    日
附錄本案論罪科刑法條
槍砲彈藥刀械管制條例第八條第四項
未經許可，持有、寄藏或意圖販賣而陳列第一項所列槍枝者，處
三年以上十年以下有期徒刑，併科新臺幣七百萬元以下罰金。
槍砲彈藥刀械管制條例第十二條第四項
未經許可，持有、寄藏或意圖販賣而陳列子彈者，處五年以下有
期徒刑，併科新台幣三百萬元以下罰金。

司法院資訊處製作；財團法人民間司法改革基金會備份。
